臺灣高等法院臺南分院刑事判決　　　100年度交上易字第257號
上　訴　人　臺灣嘉義地方法院檢察署檢察官
上　訴　人
即　被　告　蘇啟榮
上列上訴人因被告業務過失重傷害案件，不服臺灣嘉義地方法院
99年度交易字第193 號中華民國100年3月31日第一審判決（起訴
案號：臺灣嘉義地方法院檢察署99年度偵字第4609號），提起上
訴，本院判決如下：
    主  文
上訴駁回。
    理  由
一、按依刑事訴訟法第350條、第361條、第362條、第367條規定
    ，不服地方法院之第一審判決，提起第二審上訴者，須提出
    上訴書狀，並應敘述「具體理由」，為上訴必備之程式。所
    稱具體理由，必係依據卷內既有訴訟資料或提出新事證，指
    摘或表明第一審判決有何採證、認事、用法或量刑等足以影
    響判決本旨之不當或違法，而構成應予撤銷之具體事由，始
    克相當；如未依上揭意旨指出具體事由，而僅泛言或單憑當
    事人自我說詞，指摘原判決採證認事違法、用法不當、判決
    不公、量刑過重等等，即屬未敘述具體理由，所提第二審上
    訴不合法律上之程式，得不經言詞辯論，由第二審法院予以
    判決駁回（最高法院98年度台上字第6531號刑事判決意旨參
    照）。
二、本件上訴意旨略以：
  (一)檢察官上訴意旨略以: 茲據告訴人蔡明樽具狀聲請檢察官上
    訴略以: 「告訴人正值青壯年，遭被告不當駕車行為撞擊後
    ，現呈癱瘓之重傷害，徒然斷送青春、痛苦終身。被告於犯
    後均否認犯行，且未與告訴人和解，迄本件經多次鑑定後，
    見無法狡辯，始於原審審理中認罪，難認犯後態度良好。又
    依刑法第284條第2項後段，業務過失重傷害之法定刑3 年以
    下有期徒刑、拘役或2 千元以下罰金，原審竟僅判處被告有
    期徒刑五月，顯然過輕」，經核認有理由，爰檢附告訴人聲
    請上訴狀，依刑事訴訟法第344條第3項、第361 條提起上訴
    等語。
  (二)被告上訴意旨略以: 本件被害人於案發時，駕駛機車車速甚
    快，顯已超速行駛，鑑定單位及原審均未斟酌被害人之超速
    行駛嚴重疏失行為，判決尚有瑕疵等語。
三、經查，本件原審法院因被告於準備程序就被訴事實為有罪之
    陳述，而適用簡式審判程序，認被告所為係犯刑法第284 條
    第2 項後段之業務過失致人重傷罪，罪證明確。因予適用刑
    法第284 條第2項後段、第62條前段、第41條第1項前段，刑
    法施行法第1條之1第1項、第2項前段等規定論處。並敘明被
    告肇事後，於有偵查權之機關或公務員發覺犯罪前，向處理
    之員警承認其為肇事者，則被告於犯罪未發覺前，自首並接
    受裁判，爰依刑法第62條前段規定減輕其刑。復審酌被告因
    一時疏忽，致告訴人蔡明樽受有上開傷害，且犯後坦承犯行
    ，被告願以430 萬元（含保險金）賠償告訴人損失，惟與告
    訴人主張2,000 萬元損害賠償金差距過大，迄今尚未能與告
    訴人達成和解等一切情狀，量處被告有期徒刑五月，並諭知
    易科罰金之折算標準。另說明刑法第59條所定減輕其刑，以
    犯罪之情狀顯可憫恕，宣告法定最低度之刑猶嫌過重者，始
    有其適用(最高法院61年台上字第1781號著有判例參照)，本
    件被告犯後停留現場察看被害人傷勢，並打電話叫救護車救
    護傷者並報案，犯後態度尚稱良好，其犯罪情節輕微，惡性
    尚非重大等情形，應屬刑法第57條科刑輕重之標準，尚非刑
    法第59條所定「犯罪情狀顯可憫恕」之要件，本件被告復查
    無其他情輕法重、可堪憫恕之情形，認量處被告前開徒刑較
    為適當，不宜再依刑法第59條之規定酌減其刑等語。本院經
    核原判決認事用法，俱無不當，量刑亦屬妥適。
四、本件檢察官上訴意旨雖認被告犯後態度難謂良好，且造成被
    害人身體損害重大，原審量刑過輕云云。惟按量刑的輕重，
    屬事實審法院得依職權自由裁量之事項，苟已斟酌刑法第57
    條各款所列情狀而未逾越法定刑度，不得遽指為違法，且在
    同一犯罪事實與情節，如別無其他加重或減輕之原因，下級
    審量定之刑，亦無過重或失輕之不當情形，則上級審法院對
    下級審法院之職權行使，原則上應予尊重。查本件原判決認
    定被告有原判決事實欄所載之犯行，業已敘明所憑證據及認
    定之理由，經核並無違反經驗法則及論理法則。原判決復於
    理由欄三、(二)，就被告之量刑說明如上，本院經核原判決認
    事用法，俱無不合，並已說明審酌科刑之理由，且未逾越法
    定刑度，又未濫用自由裁量之權限，刑度亦屬妥適，核無不
    當或違法之情形。且被告既已坦承犯行，自難認其犯後態度
    為不良，又被害人之損害，已另提附帶民事訴訟程序救濟。
    故不得因被告未能與被害人達成民事賠償和解，即謂被告犯
    後態度不良。檢察官復未具體指摘原判決關於認定事實、適
    用法律及量刑等事項，究有何違法或不當之具體情形。則檢
    察官之上訴意旨，僅重覆陳述原審認定之事實及審酌之犯罪
    情節及犯後態度等情，泛稱原審量刑過輕，而未依據卷內既
    有訴訟資料或提出新事證，指摘或表明第一審判決有何採證
    認事、用法或量刑等足以影響判決本旨之不當或違法之具體
    事由。
五、另被告上訴意旨雖認原審判決未審酌被害人超速之情節。惟
    依全案卷證及鑑定結果，除被告片面所辯外，並無其他事證
    可佐。況縱被害人蔡明樽行經閃光黃燈號誌交岔路口，未減
    速接近，注意安全，小心通過，與有過失，然仍不能因告訴
    人蔡明樽之過失，而解免被告之罪責之情，業經原審判決敘
    明在案(見原判決第3 頁第2至4行)。被告猶執前詞上訴，顯
    非具體之理由。
六、綜上所述，本件檢察官僅以前詞，針對原審法院刑罰裁量權
    行使範疇事項，請求本院撤銷改判；另被告僅提出其片面之
    意見，即謂原審鑑定未詳，而未確實依據卷內既有訴訟資料
    或提出新事證，具體指摘或表明第一審判決有何認事採證不
    當或違法之事由，或明確指出原審所為證據證明力之判斷、
    推論如何違背經驗、論理法則，或彼先前之自白有何違反任
    意性之規定。揆諸前開說明，本件檢察官及被告上訴理由，
    難謂係具體理由。是認本件檢察官及被告上訴，均不合法律
    上之程式，爰依刑事訴訟法第367 條前段之規定駁回檢察官
    及被告上訴，並不經言詞辯論為之。
爰依刑事訴訟法第367條前段、第372條，判決如主文。
中    華    民    國   100    年    5     月    18    日
                  刑事第六庭    審判長法  官  董武全
                                      法  官  孫玉文
                                      法  官  賴純慧
以上正本證明與原本無異。
不得上訴。
                                      書記官  蔡宜均
中    華    民    國   100    年    5     月    18    日